臺灣彰化地方法院刑事判決　　　　　　　100年度訴字第609號
公　訴　人　臺灣彰化地方法院檢察署檢察官
被　　　告　蔡承佑
選任辯護人　林一哲律師
上列被告因違反毒品危害防制條例等案件，經檢察官提起公訴（
100 年度偵字第2052號），本院判決如下：
    主  文
蔡承佑販賣第三級毒品，處有期徒刑貳年陸月；又轉讓禁藥，參
罪，各處有期徒刑陸月。應執行有期徒刑參年肆月。
    犯罪事實
一、蔡承佑（綽號毛毛）基於販賣第三級毒品K 他命以營利之犯
    意，以其所持用之行動電話0000000000號作為交易K 他命之
    聯絡工具，於民國99年10月間某日，與許家閎相約於彰化縣
    鹿港鎮內某處見面，許家閎出資新臺幣（下同）300 元向蔡
    承佑購買1 包K 他命。
二、蔡承佑另基於轉讓禁藥即第二級毒品甲基安非他命之犯意，
    於99年9 月間至12月間，在其位於彰化縣福興鄉○○村○○
    ○街162 巷87號之家中（起訴書誤載為彰化縣鹿港鎮龍山寺
    附近），無償提供甲基安非他命予張藝彥施用共計3 次，每
    次約轉讓可施用一次之份量。
三、案經彰化縣警察局彰化分局報告臺灣彰化地方法院檢察署檢
    察官偵查起訴。
    理  由
一、程序事項：
  (一)辯護人為被告辯稱：依據證人張藝彥之證述，被告轉讓甲基
    安非他命與證人張藝彥之地點為被告家中，與檢察官起訴之
    彰化縣鹿港鎮龍山寺附近不同，此部分犯罪事實不在起訴範
    圍內云云。惟按起訴書「犯罪事實」應如何記載，法律雖無
    明文規定，惟因檢察官敘明之起訴事實即為法院審判之對象
    ，並為被告防禦準備之範圍，故其記載內容必須「足以表明
    其起訴範圍」，使法院得以確定審理範圍，並使被告知悉係
    因何犯罪事實被提起公訴而為防禦之準備，最高法院98年台
    上字第7975號判決闡釋甚明。而檢察官起訴書已具體記載被
    告於99年9 月間至12月間，無償提供甲基安非他命予張藝彥
    施用共計3 次，明確說明行為人、行為之時間、行為之方式
    及涉犯之罪名，已足特定本件犯罪事實，供本院確立審理之
    範圍及被告進行防禦，至於最後本院認定之事實與原起訴行
    為地點不同，但其基本社會事實仍屬同一，尚不能以此認為
    此部分犯罪事實與起訴部分不同而不在起訴範圍內。
  (二)證據能力之審酌：
  1.按被告以外之人於審判外之言詞或書面陳述，除法律有規定
    者外，不得作為證據；又被告以外之人於檢察事務官、司法
    警察官或司法警察調查中所為之陳述，與審判中不符時，其
    先前之陳述具有較可信之特別情況，且為證明犯罪事實存否
    所必要者，得為證據，刑事訴訟法第159 條第1 項、第159
    條之2 分別定有明文。證人許家閎、張藝彥於警詢中之證述
    ，雖屬被告以外之人於審判外之言詞陳述，惟公訴人、被告
    及其辯護人於本院調查證據時，知有上情而未於言詞辯論終
    結前聲明異議，本院審酌該等陳述係執法機關依法定程序做
    成，並無何違法不當之處，亦無不足採信之情況，認以之做
    為證據，應屬適當，該等陳述應有證據能力。
  2.證人許家閎、張藝彥於偵訊中之證詞，亦屬被告以外之人於
    審判外之陳述，依刑事訴訟法第159 條第1項 之規定，本不
    得做為證據。惟按被告以外之人於偵查中向檢察官所為之陳
    述，除顯有不可信之情況者外，得為證據，刑事訴訟法第
    159 條之1 第2 項定有明文。上開陳述均係在檢察官前所做
    成，並均有具結擔保其陳述之正確性，並無何顯不可信之情
    況，依前開法條意旨，自得做為證據。
  3.按通訊監察錄音之譯文，僅屬依據監聽錄音結果予以翻譯之
    文字，固具文書證據之外觀，但實際上仍應認監聽所得之錄
    音帶或光碟，始屬調查犯罪所得之證物；刑事訴訟法第165
    條之1 第2 項所稱之證物，如其蒐證程序合法，並經合法調
    查，自具證據能力。因此檢察官如提出通訊監察錄音之譯文
    為其證據方法，實乃以其監聽所得之錄音帶或光碟，為調查
    犯罪所得之證物，法院本應依刑事訴訟法第165 條之1 所列
    之方法調查，以判斷該錄音帶或光碟是否與通訊監察錄音之
    譯文相符。而監聽錄音製作之譯文，雖通常為偵查犯罪機關
    單方面製作，然若被告或訴訟關係人對其真實性並無爭執，
    經法院於審判期日提示譯文供當事人辨認、表示意見並為辯
    論者，程序自屬適法（最高法院95年度臺上字第295 號、94
    年度臺上字第4665號判決意旨參照）。以下本件所引用之監
    聽譯文，經本院提示予公訴人、被告及辯護人，是本件所引
    用之監聽譯文均有證據能力。
  4.本件所引其餘證據，公訴人、被告及辯護人均不爭執證據能
    力，亦無違法取得或其他不得做為證據之事由，均有證據能
    力，應予敘明。
二、訊據被告對前揭犯行均坦承不諱，核與證人許家閎於偵訊中
    （見偵卷第27頁）、證人張藝彥於本院審理中（見本院卷第
    56頁至第59頁）之證述相符，並有通訊監察譯文在卷可稽（
    見警卷第14頁至第19頁），被告前揭犯行，均堪認定。
三、按安非他命類（Amphetamine-like）藥品包括Amphetamine,
    Dexamphetamine, Me thamphetamine與其衍生物之鹽類及製
    劑，經行政院衛生署於75年7 月11日以衛署藥字第597627號
    公告禁止使用在案，為藥事法第22條第1 項所稱之禁藥。次
    按，一犯罪行為同時有二種以上之法律規定可資處罰者，為
    法條競合，應先依「重法優於輕法」、「後法優於前法」等
    法理，以決定適用之法律，如行為後處罰之法律有變更，再
    依刑法第2 條規定為新舊法之比較適用；是明知甲基安非他
    命為禁藥而販賣或轉讓予他人，除各應成立毒品危害防制條
    例第4 條第2 項、第8 條第2 項之販賣或轉讓第二級毒品罪
    外，亦同時分別構成藥事法第83條第1 項之販賣、轉讓禁藥
    罪，均為一犯罪行為同時有二種法律可資處罰之法條競合，
    應依「重法優於輕法」、「後法優於前法」法理，擇一處斷
    。而93年4 月21日修正公布，同年月23日施行之藥事法第83
    條第1 項明文規定販賣、轉讓禁藥罪，其法定刑為「7 年以
    下有期徒刑，得併科新臺幣5 百萬元以下罰金。」；又毒品
    危害防制條例於87年5 月20日公布，同年月22日生效，該條
    例第2 條第2 項第2 款復將甲基安非他命列為第二級毒品，
    同法第4 條第2 項定有販賣第二級毒品罪，法定刑為「無期
    徒刑或7 年以上有期徒刑，得併科7 百萬元以下罰金。」；
    第8 條第2 項、亦定有轉讓第二級毒品罪，法定刑為「6 月
    以上5 年以下有期徒刑，得併科新臺幣70萬元以下罰金。」
    。故毒品危害防制條例第4 條第2 項之法定本刑，顯較修正
    後藥事法第83條第1 項之法定本刑之罪為重，是依前述「重
    法優於輕法」之法理，販賣第二級毒品甲基安非他命，應優
    先適用毒品危害防制條例第4 條第2 項之規定處斷。至毒品
    危害防制條例第8 條第2 項之法定本刑，顯較修正後藥事法
    第83條第1 項之法定本刑之罪為輕，是依前述法理，轉讓第
    二級毒品甲基安非他命，應優先適用藥事法第83條第1 項之
    規定處斷（最高法院98年度臺上字第3569號、99年度臺上字
    第2041號判決意旨參照），合先敘明。是核被告所為犯罪事
    欄一之事實，係違反毒品危害防制條例第4 條第3 項販賣第
    三級毒品罪，所為犯罪事實欄二之事實，係犯藥事法第83條
    第1 項之轉讓禁藥罪。被告所犯上開2 罪名共4 次犯行，犯
    意個別，行為有異，應予分論併罰。被告於偵訊及本院審理
    中均坦承其販賣第三級毒品部分之犯行，此部分應依毒品危
    害防制條例第17條第2 項之規定減輕其刑。爰審酌被告販賣
    k 他命並轉讓甲基安非他命，使毒品在社會上散佈流通，所
    為實有不當，惟犯後尚能坦承犯行，且每次販賣或轉讓之數
    量不多，及其犯罪之動機、目的、手段等一切情狀，分別量
    處如主文所示之刑，並定其應執行之刑。
據上論斷，應依刑事訴訟法第299 條第1 項前段，毒品危害防制
條例第4 條第3 項、第17條第2 項，藥事法第83條第1 項，刑法
第11條前段、第51條第5 款，判決如主文。
本案經檢察官賴志盛到庭執行職務。
中    華    民    國   100    年    12    月    28    日
                  刑事第五庭    審判長法  官  周淡怡
                                      法  官  陳德池
                                      法  官  王奕勛
以上正本證明與原本無異。
如不服本判決應於收受判決後10日內向本院提出上訴書狀，並應
敘述具體理由；其未敘述上訴理由者，應於上訴期間屆滿後20日
內向本院補提理由書（均須按他造當事人之人數附繕本）「切勿
逕送上級法院」。
中    華    民    國   100    年    12    月    28    日
                                      書記官  戴國安
毒品危害防制條例第4條
製造、運輸、販賣第一級毒品者，處死刑或無期徒刑；處無期徒
刑者，得併科新臺幣 2 千萬元以下罰金。
製造、運輸、販賣第二級毒品者，處無期徒刑或 7 年以上有期
徒刑，得併科新臺幣 1 千萬元以下罰金。
製造、運輸、販賣第三級毒品者，處 5 年以上有期徒刑，得併
科新臺幣 7 百萬元以下罰金。
製造、運輸、販賣第四級毒品者，處 3 年以上 10 年以下有期
徒刑，得併科新臺幣 3 百萬元以下罰金。
製造、運輸、販賣專供製造或施用毒品之器具者，處 1 年以上
7 年以下有期徒刑，得併科新臺幣 1 百萬元以下罰金。
前五項之未遂犯罰之。